【裁判字號】    89,訴,181
【裁判日期】    890920
【裁判案由】    偽造有價證券等
【裁判全文】
臺灣彰化地方法院刑事判決                          八十九年度訴字第一八一號
    公  訴  人  台灣彰化地方法院檢察署檢察官
    被      告  丙○○
    被      告  乙○○
    共      同
    指定辯護人  本院公設辯護人  己○○
右列被告等因偽造有價證券等案件，經檢察官提起公訴（八十八年度偵字第七０七二
號）暨併案審理（八十九年度偵字第三００號），本院判決如左：
    主  文
丙○○連續意圖供行使之用，而偽造有價證券，處有期徒刑肆年。附表壹、貳所示本
票、文件上偽造之「賴連宗」、「甲○○」、「黃顯祥」、「古義輝」署押（數量詳
如附註欄所示）均沒收。
乙○○無罪。
    事  實
一、丙○○在彰化縣彰化市○○路○段經營「麒麟當鋪」，於民國（下同）八十七年
    七月間某日，因積欠戊○○新台幣（下同）一百五十萬元，無力清償，竟基於概
    括犯意，在不詳地點，分別偽造賴連宗、甲○○之署押各一枚，並按捺自己之指
    印於如附表壹編號一、二所示本票二紙上，而偽造該二紙本票，持之交付戊○○
    而行使之，用以清償其債務；又其明知已無清償能力，竟基於意圖為自己不法所
    有之犯意，於八十七年九月間某日，聲稱願提供麒麟當鋪客戶借款所質押之汽車
    證照、借據及本票為擔保，向丁○○借款一百萬元，丁○○信以為真而同意借款
    ，丙○○旋在不詳地點，分別於如附表貳編號一、二、三、四所示文件上，偽造
    黃顯祥、古義輝之署押（偽造之數量詳如附表貳所示），並在其上按捺自己之指
    印，又分別偽造黃顯祥、古義輝之署押各一枚，再按捺自己之指印於如附表壹編
    號三、四所示本票二紙上，而偽造該二紙本票，將之連同黃顯祥所有ＯＥ─二六
    ０七號自用小客車行車執照、古義輝所有ＱＤ─八四四０號自用小客車行車執照
    各一紙，於八十七年九月三十日，在彰化縣彰化市○○路中國農民銀行，交付丁○○而行使之，致丁○○陷於錯誤，交付現金一百萬元予丙○○。嗣經戊○○、
    丁○○追索前揭票款，始查悉上情。
二、案經告訴人丁○○訴由彰化縣警察局報請臺灣彰化地方法院檢察署檢察官偵查起
    訴暨經告訴人戊○○訴由臺灣彰化地方法院檢察署檢察官併案審理。
    理  由
甲、被告丙○○部分：
一、訊據被告丙○○矢口否認有右揭犯行，並辯稱如附表壹、貳所示之本票、文件上
    之署押、指印均係伊所為，惟其係應告訴人之要求而將客戶之資料謄寫一份云云
    。經查右揭事實，業據告訴人戊○○、丁○○指訴綦詳，又證人賴連宗、甲○○
    、黃顯祥、古義輝亦分別證述上揭本票、文件上之署押、指印均非其等所為，而
    附表壹編號一所示本票上之指紋，確與被告丙○○左拇指指紋相符，此經內政部
    警政署刑事警察局鑑定明確，有鑑定書一件及如附表壹、貳所示本票、文件等影
    本在卷可稽，核諸被告交付予告訴人如附表壹所示之本票，均係記載完全之有價
    證券，倘被告確係將客戶之資料謄寫一份，何需在附表壹所示之本票上偽造他人
    之署押並按捺自己之指印？何需將之作成記載完全之有價證券？被告所辯，顯屬
    飾卸之詞，不可採信。本件事證明確，被告犯行洵堪認定。
二、核被告所為，係犯刑法第二百零一條第一項偽造有價證券罪、同法第二百十七條
    第一項偽造署押罪及同法第三百三十九條第一項之詐欺罪。被告在附表壹所示本
    票上偽造賴連宗、甲○○、黃顯祥、古義輝之署押，係偽造有價證券之部分行為
    ，不另論罪。其偽造有價證券後復持之行使，其輕度之行使行為，應為重度之偽
    造行為所吸收，應成立偽造有價證券罪。被告先後多次偽造有價證券，時間緊接
    ，顯係基於概括之犯意，觸犯構成要件相同之罪名，應依連續犯規定，論以一罪
    ，並加重其刑。被告就附表壹編號一、二所示之偽造有價證券罪部分犯行，雖未
    據起訴，惟與起訴成罪部分有裁判上不可分關係，本院自得併案理，附此敘明。
    又被告所犯連續偽造有價證券罪、偽造署押罪、詐欺罪間，有方法結果之牽連關
    係，應從一重之連續偽造有價證券罪論處。爰審酌被告之品行、犯罪之動機、目
    的、手段、對交易安全所生危害不淺，及犯後飾詞矯辯、毫無悔意等一切情狀，
    量處如主文第一項所示之刑。被告所偽造如附表壹、貳所示之「賴連宗」、「甲○○」、「黃顯祥」、「古義輝」之署押，應依刑法第二百十九條規定，併予宣
    告沒收之。
乙、被告乙○○部分：
一、公訴意旨認被告乙○○與其配偶丙○○共同在彰化縣彰化市○○路○段經營「麒
    麟當鋪」，明知已無清償能力，竟共同基於意圖為自己不法所有之犯意聯絡，於
    八十七年九月間某日，丙○○聲稱願提供麒麟當鋪客戶借款所質押之汽車證照、
    借據及本票為擔保，向丁○○借款一百萬元，丁○○信以為真而同意借款，丙○○旋分別在如附表貳編號一、二、三、四所示文件上，偽造黃顯祥、古義輝之署
    押（偽造之數量詳如附表貳所示），又分別偽造黃顯祥、古義輝之署押各一枚，
    而偽造如附表壹編號三、四所示本票二紙，將之連同黃顯祥所有ＯＥ－二六０七
    號自用小客車行車執照、古義輝所有ＱＤ－八四四０號自用小客車行車執照各一
    紙，於八十七年九月三十日，交付丁○○而行使之，致丁○○陷於錯誤，交付現
    金一百萬元予丙○○。丙○○並另簽發發票日為八十七年九月三十日、面額各五
    十萬元之本票二紙及發票人為乙○○、付款人為彰化商業銀行彰化分行、帳號四
    九二０八０號、面額共計一百萬元之支票三紙，交予丁○○，嗣經丁○○追索前
    揭票款，卻未獲付款，始查悉上情。因認被告乙○○共同涉有刑法第二百零一條
    第二項、第一項行使偽造有價證券罪嫌、同法第二百十七條第一項偽造署押罪嫌
    及同法第三百三十九條第一項之詐欺罪嫌。
二、按犯罪事實應依證據認定之，無證據不得推定其犯罪事實，又不能證明被告犯罪
    者，應諭知無罪之判決，刑事訴訟法第一百五十四條及同法第三百零一條第一項
    分別定有明文。又認定不利於被告之事實，須依積極證據，苟積極證據不足為不
    利於被告事實之認定時，即應為有利於被告之認定，更不必有何有利之證據，此
    有最高法院三十年度上字第八一六號判例可資參照。
三、訊之被告乙○○堅詞否認有右揭罪嫌，並辯稱伊僅在上揭當鋪內負責接電話，財
    務問題由丙○○負責，伊僅知丙○○向丁○○借錢，不知丙○○有右揭簽發票據
    之行為等語。經查被告丙○○如何提供如附表壹編號三、四之本票及如附表貳所
    示之文件為擔保品，向丁○○借款一百萬元之事實，迭據證人丁○○於警、偵訊
    及本院調查中證述綦詳，核其證述上開借款過程，始終係由被告丙○○一人為之
    ，且其於本院調查中更陳明「．．．．過了幾天，我向施拿銀行支票，因為了增
    加保障，所以另行約定施要開支票給我，施都說他的支票還未下來，於是我到他
    店裏去，這時候乙○○才知道這件事，．．．．我去好幾次後，施才將支票交給
    我」，「是丙○○找我借錢，乙○○並未開口向我借錢，我向警方提出對丙○○
    、乙○○之告訴，是因為乙○○是發票人」（見本院八十九年三月二十九日訊問
    筆錄），則依證人丁○○所述，被告乙○○係事後知悉被告丙○○借款一事，其
    既係事後知悉，豈可能與被告丙○○就前揭偽造有價證券等犯行有犯意聯絡或行
    為分擔？自不得僅以被告乙○○係支票發票人，遽以刑法第二百零一條第二項、
    第一項、同法第二百十七條第一項及同法第三百三十九條第一項等罪名相繩。此
    外本院查無其他積極證據足資證明被告乙○○有何上開犯行，揆諸首開說明，被
    告犯罪不能證明，自應為無罪之諭知。
據上論斷，應依刑事訴訟法第二百九十九條第一項前段、第三百零一條第一項，刑法
第五十六條、第二百零一條第一項、第二百十七條一項、第三百三十九條第一項、第
五十五條、第二百十九條，罰金罰鍰提高標準條例第一條前段，判決如主文。
本案經檢察官吳祚延到庭執行職務。
中      華      民      國      八十九      年      九    月    二十    日
                                臺灣彰化地方法院刑事第一庭
                                    法      官  鄭  永  玉
右正本證明與原本無異。
如不服本判決，應於判決送達後十日內，向本院提出上訴狀（須附繕本）。
告訴人或被害人對於判決如有不服具備理由請求檢察官上訴者，其上訴期間之計算係
以檢察官收受判決正本之日期為準。
                                    法院書記官  卓  俊  杰
中      華      民      國      八十九      年      九    月  二十七    日
刑法第二百零一條
意圖供行使之用，而偽造、變造公債票，公司股票或其他有價證券者，處三年以上十
年以下有期徒刑，得併科三千元以下罰金。
行使偽造、變造之公債票、公司股票或其他有價證券或意圖供行使之用收集或交付於
人者，處一年以上七年以下有期徒刑，得併科三千元以下罰金。
刑法第二百十七條
偽造印章、印文或署押，足以生損害於公眾或他人者，處三年以下有期徒刑。
盜用印章、印文或署押，足以生損害於公眾或他人者，亦同。
刑法第三百三十九條
意圖為自己或第三人不法之所有，以詐術使人將本人或第三人之物交付者，處五年以
下有期徒刑、拘役或科或併科一千元以下罰金。
以前項方法得財產上不法之利益或使第三人得之者亦同。
前二項之未遂犯罰之。
刑法第二百十九條
偽造之印章、印文或署押，不問屬於犯人與否，沒收之。


司法院資訊處製作；財團法人民間司法改革基金會備份。
